臺灣高等法院臺南分院刑事判決
110年度金上訴字第795號
上  訴  人  臺灣臺南地方檢察署檢察官
被      告  吳家穎



上列上訴人因被告洗錢防制法等案件，不服臺灣臺南地方法院10
9年度金訴字第232號中華民國110年2月24日第一審判決（聲請簡
易判決處刑案號：臺灣臺南地方檢察署109年度偵字第8225、101
30號；移送併辦案號：臺灣臺中地方檢察署110年度偵字第2238
號），提起上訴，被告於本院就被訴事實為有罪之陳述，經本院
裁定依簡式審判程序審理，判決如下：
    主  文
原判決撤銷。
吳家穎幫助犯洗錢防制法第十四條第一項之一般洗錢罪，處有期
徒刑肆月，併科罰金新臺幣貳萬元，罰金如易服勞役，以新臺幣
壹仟元折算壹日。
    犯 罪 事 實
一、吳家穎依其智識程度、社會歷練，可預見任意將其所申設之
    金融機構帳戶之金融卡及密碼交予不熟識之他人使用，極有
    可能遭詐欺集團利用作為人頭帳戶，便利詐欺集團向他人詐
    騙，收受詐欺犯罪所得財物，且受詐騙人匯入款項遭提領後
    ，即產生遮斷資金流動軌跡以逃避國家追訴處罰之結果，竟
    仍基於縱有人以其金融帳戶實施詐欺取財犯行亦不違背其本
    意之幫助故意，於民國108年10月13日前之該年中某日，在
    臺南市○○區某處，將其申設之中國信託商業銀行帳號000000
    000000號帳戶（下稱中信帳戶）之存摺、提款卡（含密碼）
    交與某真實姓名及年籍不詳之詐騙集團成員，以此方法將上
    開中信帳戶資料提供他人使用，而幫助他人實施詐欺取財犯
    罪。該等詐騙成員取得上開中信帳戶資料後，即意圖為自己
    不法之所有，基於詐欺取財之犯意聯絡，先後為下列行為：
  ㈠某不詳詐騙成員於108年10月18日某時透過網路交友軟體結識
    黃瑞筠後，假意提供投資網站「富裕」予黃瑞筠，佯稱可教
    導黃瑞筠投資理財，但須先匯款作為投資資金，又於同日晚
    間9時5分許再謊稱英鎊與歐元匯率下跌，可進場投資云云，
    致黃瑞筠誤信為真，依指示陸續於108年10月20日下午6時50
    分許、108年10月21日凌晨0時29分許及108年10月23日（聲
    請簡易判決處刑書誤載為29日，業經檢察官當庭更正）上午
    11時57分許各轉帳新臺幣（下同）26,000元、30,000元、10
    ,000元至上開中信帳戶內。
  ㈡某不詳詐騙成員於108年10月17日某時透過網路交友軟體結識
    黃心俞後，邀約黃心俞加入「○○○○○○」，並偽稱英鎊匯率大
    跌，可代為操作獲利，費用為每筆收益之30％云云，致黃心
    俞陷於錯誤，依指示陸續於108年10月21日下午4時25分許、
    晚間11時49分及108年10月22日晚間11時33分許各轉帳28,00
    0元、100,000元、66,000元至上開中信帳戶內。
  ㈢某不詳詐騙成員於108年9月底某日透過網路交友軟體結識謝
    怡婷後，佯稱投資可獲利鉅額，須先在「○○○○○○」網站申辦
    帳號，並須先匯款以支付操作費用及取回獲利云云，致謝怡
    婷信以為真，依指示於108年10月13日晚間8時許轉帳40,000
    元至上開中信帳戶內。
二、案經黃瑞筠、黃心俞各訴由新北市政府警察局瑞芳分局、臺
    南市政府警察局第三分局移送臺灣臺南地方檢察署檢察官偵
    查後聲請以簡易判決處刑，及謝怡婷訴由臺北市政府警察局
    中山分局移送臺灣臺中地方檢察署檢察官偵查後移送併辦。
    理  由
一、本件被告吳家穎所犯為死刑、無期徒刑、最輕本刑為3年以
    上有期徒刑以外之罪，亦非屬高等法院管轄之第一審案件，
    其於本院已就被訴事實為有罪之陳述，經告知簡式審判程序
    之旨後，檢察官、被告均同意本件改依簡式審判程序審理（
    本院卷第74頁），本院乃依刑事訴訟法第364條、第273條之
    1第1項規定，當庭裁定本件進行簡式審判程序，依同法第27
    3條之2規定，本件不受同法第159條第1項、第161條之2、第
    161條之3、第163條之1及第164條至第170條有關證據調查程
    序規定之限制，合先敘明。
二、上揭犯罪事實，業據被告於本院審理時坦承不諱（本院卷第
    73、85頁），並有下列事證足資佐證：
　㈠上開中信帳戶係由被告申辦使用乙節，業經被告供承不諱，
    且有該帳戶之開戶基本資料、帳戶個資檢視資料附卷可稽（
    警卷㈠即新北市政府警察局瑞芳分局卷第81頁，警卷㈡即臺南
    市政府警察局第三分局卷第25至29、93頁，臺中偵卷即臺灣
    臺中地方檢察署110年度偵字第2238號卷第67頁）；而告訴
    人即被害人黃瑞筠、黃心俞、謝怡婷均係誤信不詳詐騙成員
    謊稱可投資獲利，但須先匯款以便操作云云，依指示於犯罪
    事實欄「一」所示之時間，先後轉帳如犯罪事實欄「一」所
    示之款項至上開中信帳戶內等情，亦據證人即告訴人黃瑞筠
    、黃心俞、謝怡婷於警詢中均指述明確（警卷㈠第12至13、1
    5至17頁，警卷㈡第49至52頁，臺中偵卷第25至29、31至33頁
    ），並有告訴人黃瑞筠提出之自動櫃員機交易明細表、網路
    銀行交易明細查詢資料及「LINE」對話紀錄、告訴人黃心俞
    提出之「LINE」對話紀錄、渣打網路銀行匯款紀錄、渣打國
    際商業銀行活期性存款歷史明細查詢資料及個人網路銀行∕
    行動銀行轉帳交易明細、告訴人謝怡婷提出之合作金庫商業
    銀行長庚分行存摺影本、轉帳交易明細及相關對話紀錄、上
    開中信帳戶之開戶基本資料及存款交易明細、中國信託商業
    銀行股份有限公司109年11月11日中信銀字第1092006491號
    函暨存款交易明細在卷可查（警卷㈠第21至31、81至83頁，
    警卷㈡第19至29、53至67、69頁，臺中偵卷第35至41、43至4
    7、49、67至79頁，原審卷即原審109年度金訴字第232號卷
    第25、27、91至102頁）。是上開中信帳戶確為被告申辦使
    用，嗣遭不詳詐騙成員持以訛詐告訴人黃瑞筠、黃心俞、謝
    怡婷使之交付財物等事實，首堪認定。
  ㈡被告上開中信帳戶之存摺、提款卡（含密碼），業經其於108
    年中某日，在臺南市○○區某處交付與他人乙情，亦據被告自
    承在卷；上開中信帳戶嗣後確曾遭不詳詐騙成員用以要求遭
    詐騙之告訴人黃瑞筠、黃心俞、謝怡婷轉入款項，復如前述
    ，故被告交付上開中信帳戶之存摺、提款卡（含密碼）等資
    料與他人之行為，客觀上確已使其自身無法掌控該帳戶資料
    之使用方法及用途，且實際上亦已對詐騙成員提供助力，使
    之得利用上開中信帳戶作為犯罪工具，而遂行詐欺取財犯行
    無疑。
  ㈢按金融機構帳戶係個人資金流通之交易工具，具有強烈之屬
    人性及隱私性，包含存摺、印章及提款卡、密碼等物，應由
    本人謹慎保管使用。又刑法上之故意，分直接故意（確定故
    意）與間接故意（不確定故意），「行為人對於構成犯罪之
    事實，明知並有意使其發生者」為直接故意，「行為人對於
    構成犯罪之事實，預見其發生而其發生並不違背其本意者」
    為間接故意。而金融帳戶之金融卡及密碼與申請人之個人財
    產權益保障相關，且專有性甚高，除非本人、與本人具有信
    賴關係或其他特殊原因，難認有何流通使用之可能，一般民
    眾均有妥善保管防止他人任意使用之認識；況金融機構帳戶
    之申請手續甚為簡易方便，一般民眾若有使用帳戶之必要，
    自得以自己名義申請開戶即可，實無借用他人帳戶作為資金
    出入之必要，衡以近年來詐欺集團利用他人金融機構帳戶作
    為詐欺取財等財產犯罪之人頭帳戶情形，廣為社會媒體所報
    導；另各類形式利用電話或電腦進行詐騙，並收購人頭帳戶
    作為工具以利遂行詐欺犯罪、取得款項之事例，無日無時在
    平面、電子媒體經常報導，且經警察、金融、稅務單位在各
    公共場所張貼防騙文宣宣導周知，是上情應已為社會大眾所
    共知。又金融機構存款帳戶，攸關存戶個人財產權益之保障
    ，專屬性甚高，衡諸常理，若非基於密切之信賴關係，絕無
    可能隨意提供個人帳戶任令他人使用；且於金融機構申請開
    設存款帳戶並無特殊之資格限制，一般民眾或公司行號皆可
    在金融機構申請開設帳戶作為提、存款之用，亦可於不同之
    金融機構申請複數之存款帳戶使用，實無向他人取得帳戶使
    用之必要。況如款項之來源合法正當，受款人大可自行收取
    、提領，故如不利用自身帳戶取得款項，反而刻意借用他人
    之帳戶，就該等款項可能係詐欺等不法所得，當亦有合理之
    預期；基此，苟見他人以不合社會經濟生活常態之理由收取
    金融機構帳戶資料，衡情當知渠等取得帳戶資料，通常均利
    用於從事與財產有關之犯罪，亦均為週知之事實。查被告交
    付上開中信帳戶之提款卡（含密碼）時，已年滿20歲，其心
    智已然成熟，具有一般之智識程度；被告亦自承其知道帳戶
    資料交給別人有可能會被拿去犯罪等語（參原審卷第52頁）
    ，足認被告對於上開情形已有相當之認識，竟仍恣意將上開
    中信帳戶資料交與自己對之並無深刻認識且真實身分亦不明
    之他人利用，主觀上對於取得該帳戶資料者將可能以此作為
    詐欺取財工具等不法用途，當已有預見。則本案縱無具體事
    證顯示被告曾參與向告訴人黃瑞筠、黃心俞、謝怡婷詐欺取
    財，或不法取得上開告訴人遭詐騙之款項等犯行，然被告既
    預見交付帳戶提款卡（含密碼）等資料供他人使用，誠有幫
    助從事詐欺取財犯行之人利用該帳戶實施犯罪之可能，但其
    仍將上開中信帳戶資料任意交付他人使用，以致自己完全無
    法了解、控制該帳戶資料之使用方法及流向，容任取得者隨
    意利用上開中信帳戶，縱使該帳戶資料遭作為財產犯罪之工
    具亦在所不惜，堪認被告主觀上顯具有縱取得上開中信帳戶
    之人以之為詐欺取財之犯罪工具，亦不違背其本意之幫助詐
    欺取財不確定故意，殆無疑義。
  ㈣又申辦貸款應憑申請人之財力、信用資料以進行徵信，無須
    交付帳戶存摺、提款卡（含密碼）等資料，且辦理貸款時應
    明確知悉放款機關，並先確認利息計算、繳息方式、還款期
    限等情，乃屬一般之常識。再佐以被告於偵查中亦自承其無
    法確保對方不把其帳戶作為詐欺工具，交付當下其也懷疑過
    等語（參偵卷㈡即臺灣臺南地方檢察署109年度偵字第10130
    號卷第49頁），益徵被告已認知對方有相當可能為犯罪集團
    ，對於上開中信帳戶之存摺、提款卡可能涉及不法使用乙事
    已有預見，仍僅因需款使用即恣意交付上開中信帳戶資料，
    更可認被告交付該帳戶資料時，主觀上確有幫助他人犯詐欺
    取財罪之不確定故意甚明。 
　㈤被告構成幫助洗錢罪之說明：
　⒈按最高法院大法庭108年度台上大字第3101號裁定之見解如下
    ：
　⑴提供金融帳戶提款卡、密碼予不認識之他人使用，是否係洗
    錢防制法第2條規定之「洗錢」行為？　　 　 　
　①提供金融帳戶金融卡及密碼之行為人，因已將帳戶之金融卡
    及密碼等物件提供他人使用，失去對自己帳戶之實際管領權
    限，若無配合指示親自提款，即無收受、持有或使用特定犯
    罪所得之情形，且無積極之移轉或變更特定犯罪所得之行為
    ，故非屬洗錢防制法第2條第1款、第3款所稱之洗錢行為。
　②洗錢防制法第2條修正之立法說明第3點雖謂「…㈣提供帳戶以
    掩飾不法所得之去向，例如：販售帳戶予他人使用…」等語
    ，似以販售帳戶為洗錢類型之一，然其僅係單純之舉例，並
    未說明何以與掩飾、隱匿之要件相當。而文義解釋為法律解
    釋之基礎，立法者之意思僅屬對構成要件文義之眾多解釋方
    法之一，仍須就法條文字之規範目的及保護利益具體分析。
    一般而言，洗錢防制法第2條第2款之掩飾、隱匿行為，目的
    在遮掩、粉飾、隱藏、切斷特定犯罪所得與特定犯罪間之關
    聯性，是此類洗錢行為須與欲掩飾、隱匿之特定犯罪所得間
    具有物理上接觸關係（事實接觸關係）。而提供金融帳戶金
    融卡及密碼供他人使用，嗣後被害人雖匯入款項，然此時之
    金流仍屬透明易查，在形式上無從合法化其所得來源，未造
    成金流斷點，尚不能達到掩飾或隱匿特定犯罪所得之來源、
    去向及所在之作用，須待款項遭提領後，始產生掩飾、隱匿
    之結果。故而，行為人提供金融帳戶金融卡及密碼，若無參
    與後續之提款行為，即非洗錢防制法第2條第2款所指洗錢行
    為，無從成立一般洗錢罪之直接正犯。　
　⑵提供金融帳戶金融卡及密碼之行為人是否成立一般洗錢罪之
    幫助犯？
　①特定犯罪之正犯實行特定犯罪後，為掩飾、隱匿其犯罪所得
    財物之去向及所在，而令被害人將款項轉入其所持有、使用
    之他人金融帳戶，並由該特定犯罪正犯前往提領其犯罪所得
    款項得手，如能證明該帳戶內之款項係特定犯罪所得，因已
    被提領而造成金流斷點，該當掩飾、隱匿之要件，該特定犯
    罪正犯自成立一般洗錢罪之正犯。
　②刑法第30條之幫助犯，係以行為人主觀上有幫助故意，客觀
    上有幫助行為，即對於犯罪與正犯有共同認識，而以幫助意
    思，對於正犯資以助力，但未參與實行犯罪之行為者而言。
    幫助犯之故意，除需有認識其行為足以幫助他人實現故意不
    法構成要件之「幫助故意」外，尚需具備幫助他人實現該特
    定不法構成要件之「幫助既遂故意」，惟行為人只要概略認
    識該特定犯罪之不法內涵即可，無庸過於瞭解正犯行為之細
    節或具體內容。此即學理上所謂幫助犯之「雙重故意」。金
    融帳戶乃個人理財工具，依我國現狀，申設金融帳戶並無任
    何特殊限制，且可於不同之金融機構申請多數帳戶使用，是
    依一般人之社會通念，若見他人不以自己名義申請帳戶，反
    而收購或借用別人之金融帳戶以供使用，並要求提供金融卡
    及告知密碼，則提供金融帳戶者主觀上如認識該帳戶可能作
    為對方收受、提領特定犯罪所得使用，對方提領後會產生遮
    斷金流以逃避國家追訴、處罰之效果，仍基於幫助之犯意，
    而提供該帳戶之金融卡及密碼，以利洗錢實行，仍可成立一
    般洗錢罪之幫助犯。
　③綜上，行為人提供金融帳戶提款卡、密碼予不認識之人，固
    非屬洗錢防制法第2條所稱之洗錢行為，不成立一般洗錢罪
    之正犯；然行為人主觀上如認識該帳戶可能作為收受、提領
    特定犯罪所得使用，他人提領後會產生遮斷資金流動軌跡以
    逃避國家追訴、處罰之效果，仍基於幫助之犯意而提供，則
    應論以幫助犯一般洗錢罪。
　⒉經查：
　⑴本案中國信託銀行帳戶為被告所申辦使用，為帳戶之實際管
    理人。被告既明知任意將帳戶金融卡及密碼提供不熟識之人
    ，極有可能被詐欺集團成員取得掌控權，利用以之收取詐欺
    取財之贓款，以被告高職肄業之智識程度，且有多年工作經
    驗，對此實難諉稱不知。雖然該等帳戶之戶名仍為被告，外
    觀上存匯入該等帳戶之款項係顯示由被告取得，但實際上匯
    （存）入帳戶之款項，最後乃是由身分不詳、實際掌控該等
    帳戶之詐欺集團成員取得，被害人遭詐騙而匯（存）入之款
    項，在該實際掌控被告帳戶之集團成員領取後，該犯罪所得
    實際去向，已無從查得，形成金流斷點，不易查明，因而產
    生掩飾詐欺犯罪所得去向之效果，此應為被告所得認知。
　⑵金融帳戶為個人之理財工具，一般民眾皆可以存入最低開戶
    金額之方式自由申請開設金融帳戶，並無任何特殊限制，亦
    得同時在不同金融機構申請多數存款帳戶使用，當無取得他
    人帳戶使用之必要。而金融存款帳戶，攸關存戶個人財產權
    益保障，專屬性甚高，衡諸常理，若非與本人有密切關係者
    ，不可能任意交付個人帳戶之金融卡及密碼予他人，縱有交
    付個人帳戶資料予他人使用之特殊情形，亦必會先行瞭解他
    人使用帳戶金融卡及密碼之目的始行提供。況以電話通知中
    獎、個人資料外洩、刊登虛偽販賣之商品、假冒親友身分借
    款或其他類似之不法詐騙份子，經常利用他人帳戶金融卡及
    密碼以遂行犯行，並藉人頭帳戶製造犯罪所得金流斷點，致
    使無法查明犯罪所得去向及真正提領詐欺贓款之犯罪者，類
    此案件在社會上層出不窮，亦屢經報章雜誌及其他新聞媒體
    再三披露，故避免此等專屬性甚高之金融帳戶資料遭不明人
    士利用為洗錢犯罪工具，亦為一般生活認知所應有之認識。
    被告依其智識程度、生活與工作經驗，對於上情難諉為不知
    ，已如前述。被告應可預見其提供帳戶金融卡及密碼予不熟
    識之人，可能會供他人利用進行詐騙行為，而被害人匯入之
    贓款一經提領，勢將產生遮斷資金流動軌跡以逃避國家追訴
    、處罰之結果。
　⑶被告雖無收受、持有或使用特定犯罪所得之情形，且無積極
    之移轉或變更特定犯罪所得之行為，非屬洗錢防制法第2條
    第1款、第3款所稱之洗錢行為，但其提供其申設使用之上開
    中國信託銀行帳戶金融卡及密碼之行為，仍對詐欺集團成員
    得利用該帳戶收取詐欺所得贓款，進而提領而形成資金追查
    斷點無法追查之洗錢行為，提供助力。被告既知上述情節，
    竟仍任意提供帳戶金融卡及密碼，顯有容任而不違反其本意
    之幫助洗錢之不確定故意甚明。從而，被告提供帳戶金融卡
    及密碼之行為，仍該當一般洗錢罪之幫助犯。
　㈥綜上所述，被告既能預見提供其中國信託銀行帳戶提款卡、
    密碼予不熟識之人，將可能被詐欺集團利用作為收取詐騙贓
    款帳戶之用，亦能預見詐欺集團成員提領犯罪所得後將產生
    遮斷資金流動之追查斷點，以逃避國家追訴、處罰之結果，
    仍任意提供帳戶金融卡及密碼，而容任該結果發生，則該結
    果之發生應不違背其本意，被告自有幫助詐欺取財與幫助一
    般洗錢之不確定故意與行為至明。本案事證明確，被告犯行
    洵堪認定，應依法論科。
二、論罪：
　㈠按刑法上之幫助犯，係對於犯罪與正犯有共同之認識，而以
    幫助之意思，對於正犯資以助力，而未參與實施犯罪之行為
    者而言（最高法院88年度台上字第1270號判決意旨參照）。
    本案被告提供上開中國信託銀行帳戶之提款卡、密碼供詐欺
    不法份子使用，使被害人因該詐欺不法份子詐騙而將款項匯
    入上開帳戶，僅為他人之詐欺取財犯行提供助力，尚無證據
    足以證明被告係以自己實施詐欺取財犯罪之意思，或與他人
    為詐欺取財犯罪之犯意聯絡，或有直接參與詐欺取財犯罪構
    成要件行為分擔等情事。是核被告所為，係犯刑法第30條第
    1項前段、第339條第1項幫助犯詐欺取財罪，及刑法第30條
    第1項前段、洗錢防制法第14條第1項幫助一般洗錢罪。聲請
    簡易判決處刑意旨雖認被告係違反洗錢防制法第2條第2款、
    第3條第2款，而涉犯該法第14條第1項之洗錢罪之正犯，然
    被告僅提供帳戶提款卡及密碼予詐欺集團成員，無參與後續
    之提款行為，揆諸上開說明，其所為非洗錢防制法第2條第2
    款、第3條第2款所指洗錢行為，無從成立一般洗錢罪之直接
    正犯，聲請簡易判決處刑意旨容有誤會，惟正犯與幫助犯、
    既遂犯與未遂犯，其基本犯罪事實並無不同，僅犯罪之態樣
    或結果有所不同，尚不生變更起訴法條問題（最高法院101
    年度台上字第3805號、102年度台上字第1998號判決意旨參
    照），是自無庸變更起訴法條。又被告固有提供其所有中國
    信託銀行帳戶幫助他人詐欺取財之不確定故意，然詐欺取財
    之方式甚多，依告訴人黃瑞筠、黃心俞、謝怡婷於警詢時指
    訴之情節，尚不足以認定被告對於該詐欺集團成員是否採用
    如犯罪事實欄所示之加重手段詐騙本件被害人乙節有所認知
    或容任，聲請簡易判決處刑意旨亦未就此部分舉證，依罪證
    有疑，利歸被告之原則，尚難認被告有刑法第339條之4第1
    項第3款之幫助加重詐欺取財行為，附此敘明。
　㈡被告以一提供帳戶提款卡及密碼之行為，而犯上開幫助詐欺
    取財、幫助一般洗錢等二罪，為想像競合犯，應依刑法第55
    條之規定，從一重之幫助一般洗錢罪處斷。
　㈢又被告以一個交付上開中信帳戶資料之行為，幫助詐騙成員
    詐欺告訴人黃瑞筠、黃心俞、謝怡婷交付財物，並洗錢得逞
    ，係以一個行為幫助三次詐欺取財、洗錢之犯行，為想像競
    合犯，應依刑法第55條之規定，從一重之幫助一般洗錢罪處
    斷；臺灣臺中地方檢察署檢察官以110年度偵字第2238號移
    送併辦部分，其犯罪事實為被告提供上開中信帳戶資料供詐
    騙成員向告訴人謝怡婷詐取財物得逞，經核與起訴書所載被
    告提供上開中信帳戶資料供詐騙成員向告訴人黃瑞筠、黃心
    俞詐騙款項之犯罪事實，具有前揭想像競合犯之裁判上一罪
    關係，本院自應併予審理。
  ㈣被告以幫助他人犯罪之意思而參與犯罪構成要件以外之行為
    ，為一般洗錢罪之幫助犯，爰依刑法第30條第2項之規定，
    按正犯之刑度減輕其刑。
三、原判決撤銷改判之理由：
  ㈠原判決就被告所犯幫助詐欺取財犯行，予以論罪科刑，固非
    無見。惟查：被告提供中國信託銀行帳戶提款卡及密碼予真
    實姓名年籍不詳之詐欺集團成員，用以進行詐騙，收取被害
    人匯（存）入之詐欺所得，進而以金融卡提領取得贓款，產
    生遮斷犯罪所得資金去向之結果，該當於刑法第30條、洗錢
    防制法第2條第2款之掩飾特定犯罪所得去向之一般洗錢行為
    ，原判決認被告犯行並不成立洗錢罪，雖無不當，但未及審
    酌上述大法庭揭示應成立幫助一般洗錢罪之見解，而不另為
    無罪之諭知，尚有未洽。檢察官上訴意旨亦主張被告應成立
    一般洗錢罪之幫助犯等語，為有理由，自應由本院將原判決
    撤銷改判，以期適法。
  ㈡爰審酌被告已預見提供帳戶資料與他人，可能遭利用作為財
    產犯罪之工具，竟未能警惕，任意交付上開中信帳戶之存摺
    、提款卡（含密碼）等物供他人作為不法目的使用，影響社
    會金融交易秩序及助長詐欺活動之發生，並因此增加被害人
    事後向幕後詐騙成員追償及刑事犯罪偵查之困難，殊為不該
    ，被告所為亦實際幫助詐騙成員遂行詐欺及一般洗錢犯罪，
    使告訴人黃瑞筠、黃心俞、謝怡婷均受有相當之財產上損害
    ，犯後已於本院審理時坦承犯行，尚有悔意；且被告前無刑
    事前案紀錄，素行尚佳，本案亦無證據足認被告曾參與詐術
    、洗錢之施行或分受詐得之款項，僅係單純提供帳戶資料供
    他人使用，被告與告訴人黃瑞筠、黃心俞、謝怡婷復均經臺
    灣臺南地方法院臺南簡易庭調解成立，被告已承諾分期賠償
    上開告訴人所受之損害，有調解筆錄存卷可佐（原審卷第16
    7至169、211至213、321至322頁）；兼衡被告於本院審理時
    自陳其學歷為高職畢業，目前從事工地的粗工工作，日薪約
    1800元，家中有父親、祖母、叔叔、姑姑，現一人獨居，未
    婚，無子（參本院卷第87頁）之智識程度、家庭生活狀況等
    一切情狀，量處有期徒刑4月，併科罰金2萬元，罰金如易服
    勞役，以1千元折算1日。又依刑法第41條第1項規定得易科
    罰金之罪，以所犯最重本刑為「5年以下有期徒刑之刑」者
    為限，被告所犯本件為刑法第30條第1項前段、洗錢防制法
    第14條第1項之幫助一般洗錢罪，其法定刑為「7年以下有期
    徒刑」，並不得易科罰金，是被告所犯雖經本院判處有期徒
    刑4月，依法仍不得諭知易科罰金之折算標準，惟仍得依刑
    法第41條第3項規定請求易服社會勞動，併此指明。
　㈢被告與告訴人黃瑞筠、黃心俞、謝怡婷雖經調解成立，惟考
    量被告僅同意分期賠償上揭告訴人，然並未依約履行賠償責
    任，尚難認其確有真切反省悔悟之意，實有藉刑罰之執行以
    促其警惕、避免再犯之必要，故不宜為緩刑之宣告。　
　㈣沒收部分：
　⒈犯罪所得之沒收、追繳或追徵，在於剝奪犯罪行為人之實際
    犯罪所得（原物或其替代價值利益），使其不能坐享犯罪之
    成果，以杜絕犯罪誘因，可謂對抗、防止經濟、貪瀆犯罪之
    重要刑事措施，性質上屬類似不當得利之衡平措施，著重所
    受利得之剝奪，是苟無犯罪所得，自不生利得剝奪之問題。
    又幫助犯係指就他人之犯罪加以助力，使其易於實施之積極
    或消極行為而言。其犯罪態樣與實施犯罪之正犯有異，其所
    處罰者，乃其提供助力之行為本身，而非正犯實施犯罪之行
    為，因此幫助犯對正犯所有供犯罪所用或因犯罪所得之物，
    無庸併為沒收之宣告；幫助犯僅係對於犯罪構成要件以外行
    為為加工，除因幫助行為有所得外，正犯犯罪所得，非屬幫
    助犯之犯罪成果，自不得對其為沒收之諭知（最高法院88年
    度台上字第6234號、106年度台上字第1196號判決意旨參照
    ）。依本案卷內證據資料內容，並無證據證明被告上開幫助
    犯行有取得任何犯罪所得，亦無從認定被告有分得詐欺所得
    之款項，是被告就本案既無不法利得，自無犯罪所得應予宣
    告沒收或追徵之問題，爰不予宣告沒收或追徵其價額。
　⒉洗錢防制法第18條第1項固規定「犯第14條之罪，其所移轉、
    變更、掩飾、隱匿、收受、取得、持有、使用之財物或財產
    上利益，沒收之；犯第15條之罪，其所收受、持有、使用之
    財物或財產上利益，亦同。」，惟被告非實際上提款之人，
    無掩飾隱匿詐欺贓款之犯行，非洗錢防制法第14條第1項之
    正犯，自無上開條文適用，附此敘明。
據上論斷，應依刑事訴訟法第369條第1項、第364條、第273條之
1第1項、第299條第1項前段，洗錢防制法第14條第1項，刑法第1
1條前段、第30條第1項前段、第2項、第339條第1項、第55條前
段、第42條第3項，刑法施行法第1條之1第1項，判決如主文。
本案經檢察官郭文俐聲請以簡易判決處刑，檢察官陳信郎移送併
辦，檢察官林容萱提起上訴，檢察官鄭益雄到庭執行職務。
中　　華　　民　　國　　110 　年　　10　　月　　28　　日
                  刑事第二庭    審判長法　官  陳珍如 
                                      法　官  黃裕堯
                                      法　官  陳弘能
以上正本證明與原本無異。
如不服本判決應於收受送達後20日內向本院提出上訴書狀，其未
敘述上訴理由者，並得於提起上訴後20日內向本院補提理由書（
均須按他造當事人之人數附繕本）「切勿逕送上級法院」。
　　　　　　　　　　　　　　　　　　　書記官  許雅華
中　　華　　民　　國　　110 　年　　10　　月　　28　　日
附錄本案論罪科刑法條全文：
刑法第30條
幫助他人實行犯罪行為者，為幫助犯。雖他人不知幫助之情者，
亦同。
幫助犯之處罰，得按正犯之刑減輕之。
洗錢防制法第2條
本法所稱洗錢，指下列行為：
一、意圖掩飾或隱匿特定犯罪所得來源，或使他人逃避刑事追訴
    ，而移轉或變更特定犯罪所得。
二、掩飾或隱匿特定犯罪所得之本質、來源、去向、所在、所有
    權、處分權或其他權益者。
三、收受、持有或使用他人之特定犯罪所得。
洗錢防制法第14條
有第二條各款所列洗錢行為者，處7年以下有期徒刑，併科新臺
幣5百萬元以下罰金。
前項之未遂犯罰之。
前二項情形，不得科以超過其特定犯罪所定最重本刑之刑。
刑法第339條
意圖為自己或第三人不法之所有，以詐術使人將本人或第三人之
物交付者，處5年以下有期徒刑、拘役或科或併科50萬元以下罰
金。
以前項方法得財產上不法之利益或使第三人得之者，亦同。
前二項之未遂犯罰之。